【裁判字號】    98,訴,311
【裁判日期】    991202
【裁判案由】    違反毒品危害防制條例
【裁判全文】
臺灣新竹地方法院刑事判決               98年度訴字第311號
公  訴 人   臺灣新竹地方法院檢察署檢察官
被      告  陳順貴
選任辯護人  李宏文律師
上列被告因違反毒品危害防制條例案件，經檢察官提起公訴（97
年度偵字第7822號、98年度偵字第298號），本院判決如下：
    主  文
陳順貴販賣第四級毒品，累犯，處有期徒刑參年陸月。又轉讓第
四級毒品，累犯，處有期徒刑肆月。應執行有期徒刑參年捌月。
    事  實
一、陳順貴前於89年間，因違反毒品危害防制條例案件，經臺灣
    桃園地方法院以89年度毒聲字第3574號刑事裁定送觀察、勒
    戒後，認有繼續施用毒品傾向，經同法院以90年度毒聲字第
    2071號刑事裁定送令入戒治處所施以強制戒治，嗣經執行強
    制戒治滿3 月後，經臺灣桃園地方法院以90年度毒聲字第40
    31號刑事裁定停止強制戒治，所餘期間付保護管束，並於91
    年5 月7 日期滿，經臺灣桃園地方法院檢察署檢察官以91年
    度戒偵字第521 號為不起訴處分確定。再於93年間，因施用
    毒品案件，經本院於94年6 月20日以94年度易字51號刑事判
    決判處應執行有期徒刑4 月確定，嗣於94年9 月26日易科罰
    金執行完畢。
二、陳順貴明知甲基麻黃鹼屬毒品危害防制條例所列管之第四級
    毒品，不得販賣、轉讓，竟基於販賣、轉讓第四級毒品之犯
    意，將甲基麻黃鹼販賣予劉世安、轉讓予陳佳如，供渠等製
    造第二級毒品安非他命：
（一）陳順貴於民國97年7 月5 日某時許，在新竹縣關西鎮○○
      路111 －1 號住處，以每公斤新台幣12萬元之對價，將第
      四級毒品麻黃素1 公斤販賣予劉世安，當場並約定俟劉世
      安製造第二級毒品安非他命成功後，再將錢交付予陳順貴
      。嗣因劉世安於同年7 月13日19時許，為警查獲在新竹縣
      北埔鄉南坑村9 鄰大南坑7 號之1 製造第二級毒品安非他
      命（業經臺灣高等法院以98年度上訴字1478號判處有期徒
      刑三年十月在案）未遂，經臺灣新竹地方法院檢察署檢察
      官偵訊後，始悉上情。
（二）另陳順貴於97年8 月間，在新竹縣關西鎮○○路111 －1
      號住處，將第四級毒品甲基麻黃鹼約200cc 轉讓予陳佳如
      。
三、案經內政部警政署刑事警察局移送臺灣新竹地方法院檢察署
    檢察官及臺灣新竹地方法院檢察署檢察官自動檢舉簽分偵查
    起訴。
    理  由
一、按被告以外之人於審判外之言詞或書面陳述，除法律另有規
    定者外，不得作為證據，刑事訴訟法第159 條第1 項固有明
    文規定。惟被告以外之人於審判外向法官所為之陳述，得為
    證據；被告以外之人於偵查中向檢察官所為之陳述，除顯有
    不可信之情況外，得為證據；被告以外之人於審判外之陳述
    ，雖不符刑事訴訟法第159 條之1 至之4 之規定，惟經當事
    人於審判程序同意作為證據，法院審酌該言詞陳述或書面陳
    述作成時之情況，認為適當者，亦得為證據，同法第159 條
    之1 、第159 條之5 第1 項亦有規定。本件證人劉世安、陳
    佳如於偵訊時所為之證述，為審判外所為之陳述，惟無顯不
    可信之情況，且經被告等及辯護人同意援引作為證據且不爭
    執證據能力（見本院卷第19頁）。另新竹縣政府警察局竹東
    分局搜索扣押筆錄暨扣押物品目錄表、電話通聯譯文、內政
    部警政署刑事警察局97年12月15日刑鑑字第0970170871號鑑
    定書等資料，亦經被告、辯護人同意援引作為證據，且無證
    據證明係公務員違背法定程式所取得，亦無刑事訴訟法第15
    9 條之4 規定之顯有不可信之情況與不得作為證據之情形，
    自均應認有證據能力，合先敘明。
二、訊據被告陳順貴於本院準備程序及審理中對於上開犯行均坦
    承不諱，核與證人劉世安、陳佳如證述相符，此外，有行動
    電話通聯譯文、新竹縣警察局搜索、扣押筆錄、扣案物品目
    錄表、內政部警政署刑事警察局97年12月15日刑鑑字第0970
    170871號鑑定書可佐，綜上，被告陳順貴販賣第四級及轉讓
    第四級毒品犯行明確，應予依法論科。
三、按被告行為後法律有變更者，適用行為時之法律，但行為後
    之法律有利於行為人者，適用最有利於行為人之法律，刑法
    第2 條第1 項定有明文。而行為後法律有變更者，依刑法第
    2 條第1 項之規定為新舊法之比較時，應就罪刑有關之一切
    情形，比較其全部結果，而為整體之適用新法或舊法，不能
    割裂而分別適用有利益之條文（最高法院95年度台上字第64
    83號裁判參照）。本件被告陳順貴行為後，毒品危害防制條
    例已於98年5 月20日修正公布第4 條、第11條、第11條之1
    、第17條、第25條，並自公布後6 個月即98年11月20日生效
    施行（98年6 月25日臺灣高等法院暨所屬法院因應新修正毒
    品危害防制條例施行法律問題研討會會議結論參考），其中
    被告行為時之毒品危害防制條例第17條規定為：「犯第4 條
    第1 項至第4 項、第5 條第1 項至第4 項前段、第6 條第1
    項至第4 項、第7 條第1 項至第4 項、第8 條第1 項至第4
    項、第10條或第11條第1 項、第2 項之罪，供出毒品來源，
    因而破獲者，得減輕其刑。」，前開條文修正後規定為：「
    犯第4 條至第8 條、第10條或第11條之罪，供出毒品來源，
    因而查獲其他正犯或共犯者，減輕或免除其刑。」，並於第
    17條第2 項增列「犯第4 條至第8 條之罪於偵查及審判中均
    自白者，減輕其刑。」。查，本件被告分別於偵查、審判中
    自白，有修正後毒品危害防制條例第17條第2 項減輕其刑規
    定之適用，自以適用修正後毒品危害防制條例之規定較有利
    於被告，合先敘明。
四、論罪科刑：
（一）按毒品先驅原料甲基麻黃鹼係經行政院公告之毒品危害防
      制條例第2 條第2 項第4 款所列之第四級毒品，核被告陳
      順貴所為，係犯該條例第4 條第4 項之販賣第四級毒品罪
      及第8 條第4 項轉讓第四級毒品罪。被告上開二罪，犯意
      個別，行為互異，應分論併罰。又被告陳順貴有犯罪事實
      欄一所載之前案執行紀錄，其於五年內故意再犯如前開有
      期徒刑以上之各罪，均為累犯，均應依刑法第47條第1 項
      規定，均加重其刑。
（二）又修正後毒品危害防制條例第17條第2 項有關「於偵查及
      審判中均自白」之減輕規定，固係指被告於偵查中歷次之
      陳述，曾經自白，且於各審級審判中歷次之陳述，曾經自
      白而言（臺灣高等法院98年度第3 次刑事庭庭長法律問題
      研討會決議參照）。惟按上開減輕規定，其立法目的，在
      為使製造、販賣或運輸、轉讓毒品案件之刑事訴訟程序儘
      早確定，鼓勵被告自白認罪，開啟其自新之路，對製造、
      販賣或運輸、轉讓毒品罪之被告於偵查及審判中均自白者
      ，增列應減輕其刑之規定，採行寬厚之刑事政策。然毒品
      危害防制條例係於98年5 月20日修正公布，並自公布後6
      個月即98年11月20日生效施行，已如上述。是以，若於上
      開法律修正施行之過渡期間內嚴格貫徹被告於偵查及審判
      中均自白之罪責減輕事由，將使不知有上述減刑規定之被
      告雖於上開毒品危害防制條例修正施行前之偵查中否認犯
      行，縱於該條例修正施行後之審判中自白犯行，亦難獲前
      揭減刑之寬典，自顯非上開條文立法之本旨。故本院認為
      符前開修法之寬厚刑事政策意旨，應認被告於上開修正條
      文施行前之偵查中雖否認犯罪，惟於施行後之審判中已為
      自白之陳述，亦應有前揭減刑規定之適用。查，被告陳順
      貴雖於偵查中均否認販賣第四級毒品犯行，惟本案係經檢
      察官於98年7 月31日提起公訴，並於同年8 月12日繫屬於
      法院，是被告於偵查階段，上開減刑規定既尚未生效施行
      ，且檢察官亦未告以有前開減輕其刑規定，自無從得認被
      告已知其有適用上開減刑規定之情。故被告嗣於本院準備
      程序及審判中為就販賣第四級毒品部分認罪之陳述，應認
      符合毒品危害防制條例第17條第2 項之減輕其刑規定。另
      就轉讓第四級毒品部分，被告陳順貴於偵查、審理中均自
      白。是被告陳順貴就販賣第四級毒品及轉讓第四級毒品之
      犯行，均應依修正後毒品危害防制條例第17條第2 項之規
      定，各減輕其刑，並依法先加重而後減輕之。
（三）爰審酌被告陳順貴明知毒品對社會所造成之危害性甚巨，
      竟仍販賣第四級毒品供他人從事製造第二級毒品之行為，
      及轉讓第四級毒品予他人對社會治安造成潛在危害性，其
      犯罪之動機、目的、數量、其智識程度及就轉讓毒品部分
      始終坦承不諱，另就販賣第四級毒品部分業於本院準備、
      審理中業坦承犯行知所悔悟等一切情狀，分別量處如主文
      所示之刑，並定其應執行之刑。
五、依毒品危害防制條例第18條第1 項前段之規定，應予沒收銷
    燬之毒品，以經查獲之第一、二級毒品為限。又毒品依其成
    癮性、濫用性及對社會危害性，共分為四級，上開條例並就
    製造、運輸、販賣、意圖販賣而持有、以非法方法使人施用
    、引誘他人施用及轉讓不同等級之毒品等行為，分別定其處
    罰。至施用或持有第三、四級毒品，因其可罰性較低，故未
    設處罰之規定，僅就施用及持有第一、二級毒品科以刑罰。
    然鑑於第三、四級毒品均係管制藥品，特於同條例第11條之
    1 明定無正當理由，不得擅自持有；第18條第1 項後段復規
    定查獲之第三、四級毒品，無正當理由而擅自持有者，沒入
    銷燬之。從而，依同條例第18條第1 項後段應沒入銷燬之毒
    品，專指查獲施用或持有之第三、四級毒品而言；倘係查獲
    製造、運輸、販賣、意圖販賣而持有、以非法方法使人施用
    、引誘他人施用或轉讓第三、四級毒品，既屬同條例相關法
    條明文規定處罰之犯罪行為，即非該條項應依行政程序沒入
    銷燬之範圍。又同條例第19條第1 項所定「供犯罪所用或因
    犯罪所得之物」，係指犯同條例第4 條至第9 條、第12條、
    第13條或第14條第1 項、第2 項之罪所用或所得之物，不包
    括毒品本身在內，是尚不得援用此項規定為第三、四級毒品
    之沒收依據。再同條例對於查獲之製造、運輸、販賣、意圖
    販賣而持有、以非法方法使人施用、引誘他人施用及轉讓第
    三、四級毒品之沒收，並無特別規定，如其行為已構成犯罪
    ，則該毒品即屬不受法律保護之違禁物，應回歸刑法之適用
    ，依刑法第38條第1 項第1 款之規定沒收之，始為適法。（
    最高法院96年度臺上字第728 號判決意旨參照），本件扣案
    之第四級毒品去甲麻黃白色粉末1 包總毛重約1590.29 公克
    （驗前毛重1597.90 ，包裝塑膠袋重6.97公克，取0.64鑑定
    ，餘1590.29 公克），經送內政部警政署刑事警察局鑑驗結
    果，檢出第4 級毒品之毒品先驅原料甲基麻黃鹼（Methylep
    hedrine ），有內政部警政署刑事警察局97年12月5 日刑鑑
    字第0970170871號鑑定書1 紙附卷可參（97年度偵字第7822
    號卷第87-88 頁），依首揭說明，本應依刑法第38條第1 項
    第1 款之規定均沒收之，然上開甲基麻黃鹼已經他案（98年
    度審訴字第272 號）執行銷燬沒收，此有新竹地方法院檢察
    署98年2 月20日竹檢國公字第4279號執行指揮書在卷可稽（
    見本院刑事卷第72頁），上開物品業已消滅，另扣案之酢酸
    1 桶及不明化學藥品2 桶，並無積極證據足認與犯罪有關，
    故上開物品爰均不宣告沒收。另依被告陳順貴所供：代價尚
    未取得（詳本院卷第67頁背面）。是被告尚未取得犯罪所應
    得之12萬元之酬金，自無犯罪所得之沒收問題，附此敘明。
據上論斷，應依刑事訴訟法第299條第1項前段、毒品危害防制條
例第4 條第4 項、第8 條第4 項、第17條第2 項，刑法第2 條第
1 項但書、第11條前段、第47條第1 項、第51條第5 款，判決如
主文。
本案經檢察官邱宇謙到庭執行職務。
中    華    民    國    99    年    12    月    2     日
                  刑事第五庭  審判長法  官  黃美盈
                                    法  官  蔡川富
                                    法  官  李毓華
如不服本判決，應於判決送達後10日內，向本院提出上訴狀（須
附繕本及理由）。
以上正本證明與原本無異。
中    華    民    國    99    年    12    月    2     日
                                    書記官  廖宜君
附錄本案論罪科刑法條全文：
毒品危害防制條例第4條
製造、運輸、販賣第一級毒品者，處死刑或無期徒刑；處無期徒
刑者，得併科新臺幣1 千萬元以下罰金。
製造、運輸、販賣第二級毒品者，處無期徒刑或7 年以上有期徒
刑，得併科新臺幣7 百萬元以下罰金。
製造、運輸、販賣第三級毒品者，處5 年以上有期徒刑，得併科
新臺幣5 百萬元以下罰金。
製造、運輸、販賣第四級毒品者，處3 年以上10年以下有期徒刑
，得併科新臺幣3 百萬元以下罰金。
製造、運輸、販賣專供製造或施用毒品之器具者，處1 年以上7
年以下有期徒刑，得併科新臺幣1 百萬元以下罰金。
前五項之未遂犯罰之。
毒品危害防制條例第8條
轉讓第一級毒品者，處1 年以上7 年以下有期徒刑，得併科新臺
幣1 百萬元以下罰金。
轉讓第二級毒品者，處6 月以上5 年以下有期徒刑，得併科新臺
幣70萬元以下罰金。
轉讓第三級毒品者，處3 年以下有期徒刑，得併科新臺幣30萬元
以下罰金。
轉讓第四級毒品者，處1 年以下有期徒刑，得併科新臺幣10萬元
以下罰金。
前四項之未遂犯罰之。
轉讓毒品達一定數量者，加重其刑至二分之一，其標準由行政院
定之。

司法院資訊處製作；財團法人民間司法改革基金會備份。
